臺灣新竹地方法院民事簡易判決
110年度竹東簡字第193號
原      告  兆豐產物保險股份有限公司

法定代理人  梁正德  
訴訟代理人  黃正中  
被      告  林聖傑  
上列當事人間請求損害賠償事件，本院於民國111年2月22日辯論
終結，判決如下：
    主      文
被告應給付原告新臺幣壹拾伍萬伍仟零肆拾捌元，及自民國一一
○年十二月二十四日起至清償日止，按週年利率百分之五計算之
利息。
訴訟費用（除減縮部分外）由被告負擔。
本判決得假執行。
    事實及理由
壹、程序方面：
一、按訴狀送達後，原告不得將原訴變更或追加他訴。但擴張或
    減縮應受判決事項之聲明者，不在此限；民事訴訟法第255
    條但書第1 項第3 款定有明文。本件原告起訴時，原係請求
    被告給付原告新臺幣（下同）385,832元及自起訴狀繕本送
    達翌日起至清償日止，按週年利率5%計算之利息。嗣於本院
    民國111年2月22日言詞辯論期日當庭減縮聲明為：被告應給
    付原告155,048元，利息部分則不變，此有同日言詞辯論筆
    錄附卷可參，核原告上開所為，僅係單純減縮應受判決事項
    聲明，揆之首揭說明，尚無不合，應予准許。
二、被告經合法通知，未於言詞辯論期日到場，核無民事訴訟法
    第386 條各款所列情形，爰依原告之聲請，由其一造辯論而
    為判決。
貳、實體方面：
一、原告主張：被告於108 年11月20日19時58分許，駕駛車牌號
    碼000-000號普通重型機車（下稱肇事機車），行經新竹縣○
    ○鎮○○路0段000號前，因酒後駕車失控撞擊原告承保訴外人
    和運租車股份有限公司所有、當時由訴外人何筱君駕駛之車
    牌號碼000-0000號租賃小客車（下稱系爭車輛），致系爭車
    輛受有損害。嗣系爭車輛送廠修理，系爭車輛修復費用扣除
    零件折舊後為155,048元，被告自應負全部之損害賠償責任
    。原告已依保險契約理賠，乃依據保險法第53條第1 項、民
    法第184 條第1 項前段之規定提起本件訴訟。並聲明：如上
    開變更後訴之聲明。
二、被告未於言詞辯論期日到場，亦未提出書狀作何聲明或陳述
    。
三、得心證之理由：
  ㈠原告主張之上開事實，業據提出與所述情節相符之新竹縣政
    府警察局竹東分局下公館派出所道路交通事故當事人登記聯
    單、道路交通事故現場圖、查核單、賠款滿意書、系爭車輛
    行車執照、車損照片、估價單及電子發票等件影本為證，並
    經本院依職權調取本件道路交通事故調查卷宗，核閱其內之
    道路交通事故現場圖、道路交通事故初步分析研判表、道路
    交通事故調查筆錄及調查筆錄等件無訛；而被告已於相當時
    期受合法之通知，未於言詞辯論期日到場，亦未提出書狀作
    何聲明或陳述，本院依上開調查證據之結果，堪信原告之主
    張為真實。
  ㈡按駕駛人駕駛汽車，應遵守道路交通標誌、標線、號誌之指
    示，並服從交通指揮人員之指揮。為道路交通安全規則第90
    條第1項前段明定。次按，本規則用詞，定義如下：一、汽
    車：指在道路上不依軌道或電力架線而以原動機行駛之車輛
    （包括機車）；汽車駕駛人有飲用酒類或其他類似物後其吐
    氣所含酒精濃度達每公升0.15毫克或血液中酒精濃度達百分
    之0.03以上者，不得駕車。道路交通規則第1條第1項第1款
    、第114 條第2 款分別定有明文。上開規範屬機車駕駛人於
    騎乘機車時應負之注意義務。經查，被告於警詢時陳稱：事
    發前喝了三瓶台啤，喝到108年11月20日19時30分左右，肇
    事經過是其騎乘肇事機車由中豐路往下公館方向直行，行經
    事故點時，因有喝酒精神不濟，所以將機車騎到對向車道與
    沿中豐路往北埔方向直行之系爭車輛等語（見本院卷第65至
    67頁）；系爭車輛駕駛人即何筱君於警詢時則稱：其當時駕
    駛系爭車輛沿中豐路往北埔方向直行，行經事故地點時，對
    方騎乘肇事車輛逆向駛來我車道，我當時已減速但對方還是
    撞上我車前車頭，致我車車身多處刮損變形等語（見本院卷
    第55至57頁），二人陳述大致相符。其次，被告為警查獲時
    吐氣所含酒精濃度測定值為每公升0.84毫克，亦有調查筆錄
    在卷可參（見本院卷第67頁）。是被告於本件事故前確有飲
    酒，已如前述，原即不得騎乘車輛上路，且其為警察查獲時
    酒測值已達每公升0.84毫克，實已違反道路交通安全規則第
    114條第1項第2款所規定之標準。依上，足見被告因酒後判
    斷力及控制力降低，已達酒醉不能安全駕駛之程度竟仍騎乘
    機車，致失控未注意逆向行駛於對向車道而肇事，是被告酒
    駕、逆向之駕駛行為顯有過失。又被告過失駕駛行為與原告
    承保之系爭車輛受有損害間亦具相當因果關係，被告自應就
    其過失不法侵權行為所致原告承保系爭車輛之損害，負賠償
    責任。
　㈢按因故意或過失，不法侵害他人之權利者，負損害賠償責任
    ；不法毀損他人之物者，被害人得請求賠償其物因毀損所減
    少之價額；被保險人因保險人應負保險責任之損失發生，而
    對於第三人有損失賠償請求權者，保險人得於給付賠償金額
    後，代位行使被保險人對於第三人之請求權。民法第184 條
    第1項前段、第196條、保險法第53條第1項分別定有明文。
    又按物被毀損時，被害人除得依民法第196條請求賠償外，
    並不排除民法第213條至第215條之適用。依民法第196 條請
    求賠償物被毀損所減少之價額，得以修復費用為估定之標準
    ，但以必要者為限（例如︰修理零件以新品換舊品，應予折
    舊），此有最高法院77年度第9次民事庭會議決議可資參照
    。又參之營利事業所得稅查核準則第95條第6款規定，固定
    資產提列折舊採用定率遞減法者，以1年為計算單位，其使
    用期間未滿1年者，按實際使用之月數相當於全年之比例計
    算之，不滿1月者，以月計。再依行政院公布之固定資產耐
    用年數表及固定資產折舊率表，系爭車輛為租賃小客車，依
    固定資產耐用年數表第二類第三項規範，耐用年數為5年，
    再依固定資產折舊率表之定率遞減法，每年折舊率為1000分
    之369，但其最後1年之折舊額，加歷年折舊累計額，總和不
    得超過該資產成本原額10分之9，但其最後1年之折舊額，加
    歷年折舊累計額，總和不得超過該資產成本原額10分之9。
    從而，系爭車輛修復費用之零件341,750元部分，應以扣除
    折舊後費用為限。查系爭車輛於106 年6月出廠，有原告提
    出之行車執照在卷可參（見本院卷第16頁），雖不知實際出
    廠之日，惟依民法第124條第2項之規定，可推定其為該月15
    日，堪以該日期為出廠日期。再系爭車輛於108年11月20日
    碰撞受損，距離出廠日為2年5月又5日，故本件折舊採計為2
    年6月。是以，原告就零件部分，所得請求被告賠償之範圍
    ，扣除折舊後應以110,966元為限（計算式如附表）。準此
    ，原告承保之系爭車輛因本件車禍事故所支出之修復費用為
    155,048元（計算式：工資17,200元＋塗裝26,882元＋扣除折
    舊後零件110,966元＝155,048元），自應准許。
四、末按給付無確定期限者，債務人於債權人得請求給付時，經
    其催告而未為給付，自受催告時起，負遲延責任；其經債權
    人起訴而送達訴狀，與催告有同一之效力；遲延之債務，以
    支付金錢為標的者，債權人得請求依法定利率計算之遲延利
    息；應付利息之債務，其利率未經約定，亦無法律可據者，
    週年利率為5%，民法第229 條第2 項、第233 條第1 項前段
    、第203 條分別定有明文。本件係屬侵權行為損害賠償之債
    ，自屬無確定期限者，又以支付金錢為標的，則依上揭法律
    規定，原告就其得請求被告給付之金額部分，請求自起訴狀
    繕本送達之翌日起加計週年利率5%之利息，亦屬於法有據，
    應予准許。而本件起訴狀繕本係於110年12月23日送達予被
    告，有送達證書1 紙存卷可憑（見本院卷第83頁），是本件
    原告向被告請求遲延利息之起算日為110年12月24日，應堪
    認定。
五、綜上所述，原告依保險代位及侵權行為之法律關係，請求被
    告給付155,048元，及自110年12月24日起至清償日止，按週
    年利率5%計算之利息，核屬有據，應予准許。
六、本件係就民事訴訟法第427條第1項訴訟適用簡易程序所為被
    告敗訴之判決，依同法第389條第1項第3款規定，應職權宣
    告假執行。
七、訴訟費用負擔之依據：民事訴訟法第78條。
中　　華　　民　　國　　111 　年　　3 　　月　　11　　日
                  竹東簡易庭  法  官 黃致毅
以上正本證明與原本無異。
如不服本判決，須於判決送達後20日內向本庭提出上訴狀（應按
他造當事人之人數附繕本）；如委任律師提起上訴者，應一併繳
納上訴審裁判費。
中　　華　　民　　國　　111 　年　　3 　　月　　11　　日
                              書記官  蕭宛琴
　　　　　　　　　　　　　　　
附表：
車牌號碼000-0000號租賃小客車（即系爭車輛）更新零件費用折舊之計算   第一年折舊 341,750×0.369＝126,106  第二年折舊 （341,750－126,106）×0.369＝79,573  第三年折舊 （341,750－126,106－79,573）×0.369×6/12＝25,105  時價亦即折舊後之金額  341,750－126,106－79,573－25,105＝110,966 備註： 一、零件新臺幣341,750元。 二、上列計算小數點以下均四捨五入。